【裁判字號】    97,訴,430
【裁判日期】    971111
【裁判案由】    違反藥事法等
【裁判全文】
臺灣士林地方法院刑事判決               97年度訴字第430號
公  訴  人  臺灣士林地方法院檢察署檢察官
被      告  乙○○
                    （另案於臺灣臺北監獄執行中）
上列被告因違反藥事法案件，經檢察官提起公訴（97年度偵字第
2117號），本院判決如下：
    主  文
乙○○明知為禁藥，而轉讓，累犯，處有期徒刑捌月。
    事  實
一、乙○○前於民國95年間因施用毒品案件，經本院以95年度易
    字第666 號判決處有期徒刑6 月確定，於95年12月12日易科
    罰金執行完畢。詎其猶不知悔改，明知第二級毒品甲基安非
    他命（起訴書誤載為安非他命，應予更正）業經公告屬藥事
    法第22條第1 項第1 款所列之禁藥，不得非法轉讓，竟基於
    轉讓第二級毒品甲基安非他命之犯意，於97年1 月26日下午
    4 時35分許，在其臺北市○○區○○路106 巷16號1 樓住處
    ，無償轉讓微量之第二級毒品甲基安非他命供其友人甲○○
    施用（甲○○施用第二級毒品部分，業經本院判處有期徒刑
    5 月確定）。嗣於同日下午6 時許，為警在乙○○上開住處
    查獲，並扣得其施用之第二級毒品甲基安非他命2 包（合計
    毛重0.7460公克、淨重0.3460公克、驗餘淨重0.3459公克）
    、磅秤1 個、分裝杓管1 支、分裝袋7 個、內含第二級毒品
    甲基安非他命之殘渣袋6 包及吸食器1 組（施用第二級毒品
    部分，業經本院判處罪刑，並諭知沒收銷燬確定）。
二、案經臺北市政府警察局中山分局報告臺灣士林地方法院檢察
    署檢察官偵查起訴。
    理  由
壹、程序方面：
    按被告以外之人於審判外之言詞或書面陳述，除法律有規定
    者外，不得作為證據，刑事訴訟法第159 條第1 項固有明文
    。惟被告以外之人於審判外向法官所為之陳述，得為證據，
    於偵查中向檢察官所為之陳述，除顯有不可信之情況者外，
    得為證據；又被告以外之人於審判外之陳述，雖不符刑事訴
    訟法第159 條之1 至第159 條之4 之規定，而經當事人於審
    判程序同意作為證據，法院審酌該言詞陳述作成時之情況，
    認為適當，亦得為證據，當事人、代理人或辯護人於法院調
    查證據時，知有第159 條第1 項不得為證據之情形，而未於
    言詞辯論終結前聲明異議者，視為有前項之同意，同法第15
    9 條之1 、第159 條之5 亦有明文。經查：
  (一)法院或檢察官依刑事訴訟法第208 第1 項之規定，囑託鑑定
    機關所出具之鑑定報告，應屬刑事訴訟法第206 條第1 項之
    鑑定報告，為傳聞法則之例外；又司法警察等偵查輔助人員
    於案件未移送檢察官偵辦前之調查犯罪階段，依據檢察長之
    概括授權，先行將尿液、血液、毒品、槍砲、彈藥、刀械等
    證物送請檢察機關預先核定之專責鑑定人或鑑定機關（團體
    ）實施鑑定，基於檢察一體原則，該鑑定人或鑑定機關（團
    體）亦應視同受承辦檢察官所選任或囑託而執行鑑定業務，
    其等出具之書面鑑定報告亦屬刑事訴訟法第206 條所定之傳
    聞例外。臺灣尖端先進生技醫藥股份有限公司（下稱臺灣尖
    端有限公司）97年2 月15日濫用藥物檢驗報告1 份，屬檢察
    機關概括授權警方送由鑑定機關所為之鑑定，且該鑑驗書於
    鑑驗方法、鑑驗結果均有詳細說明，是鑑定人以書面為鑑定
    報告提出於檢察官，依刑事訴訟法第159 條第1 項及同法第
    206 條第1 項規定，具有證據能力。
  (二)證人甲○○於偵查中向檢察官所為之陳述，業經具結，又無
    顯有不可信之情況，依據刑事訴訟法第159 條之1 第2 項之
    規定，自得作為證據。
  (三)證人甲○○於警詢所為之陳述，雖屬傳聞證據，然公訴人、
    被告迄至言詞辯論終結前均不爭執其證據能力，亦未再聲明
    異議，本院審酌上開證據資料製作時之情況，尚無違法不當
    及證明力明顯過低之瑕疵，亦認為以之作為證據應屬適當，
    揆諸刑事訴訟法第159 條之5 之規定，亦認前揭證據資料均
    有證據能力。
貳、實體方面：
一、上揭犯罪事實，業據被告乙○○於本院審理時坦承不諱，核
    與證人甲○○於警詢、偵查中證述：伊至被告家幫忙切豬肉
    ，後來伊到被告房間內，看到吸食器內有尚未用完的安非他
    命，伊自己拿來施用，被告在旁邊應該知道，也沒有阻止伊
    等語（見偵查卷第16頁至第20頁、第71頁至第72頁）大致相
    符，且證人甲○○同意員警採尿後所採集之尿液，經送臺灣
    尖端有限公司以「酵素免疫分析法」初步檢驗、「氣相層析
    質譜儀法」確認檢驗之檢驗結果，均呈安非他命類、甲基安
    非他命陽性反應，此有該公司97年2 月15日濫用藥物檢驗報
    告及尿液檢體委驗單各1 份在卷可稽（見偵卷第109 頁、第
    111 頁），嗣甲○○因該次施用第二級甲基安非他命之行為
    ，經本院於97年6 月25日以97年度簡字第434 號判決處有期
    徒刑5 月，有該判決書1 份附卷足參（見本院卷第67頁至第
    68頁），堪認被告任意性自白與事實相符。綜上，本案事證
    至為明確，被告犯行堪以認定，應予依法論科。至於被告雖
    於本院準備程序中聲請傳喚證人甲○○，以證明其並無轉讓
    第二級毒品之事實，該證人經本院傳喚未到庭，惟被告業於
    本院審理程序中坦承本件犯行，已如前述，並表明無需再行
    傳喚證人甲○○（見本院卷第63頁），故不再傳訊，併此敘
    明。
二、按「安非他命」屬中樞神經興奮劑，具有輕微之成癮性，服
    用後會產生依賴性，耐藥性，並引起不安，頭昏，顫抖，亢
    進性反應，失眠、焦慮、譫妄、慢性中毒、精神障礙、類似
    精神分裂症之錯覺、幻覺、妄想及伴有行動與性格異常等副
    作用。其劑量增大時，甚或會致死亡。而其慣用者，由於精
    神錯亂，更具有暴力攻擊，及反社會行為等傾向情況更為嚴
    重，尤以戒除不易，其毒害不在煙毒之下，故安非他命乃經
    行政院衛生署於79年10月9 日衛署藥字第904142號公告列入
    藥物藥商管理法第16條第1 款（即現行藥事法第22條第1 項
    第1 款）之禁藥管理，迄今尚屬禁藥，同時亦屬毒品危害防
    制條例第2 條第2 項規定之第二級毒品。次按安非他命既屬
    毒品危害防制條例第2 條第2 項第2 款所定之第二級毒品，
    亦屬藥事法第22條第1 項第1 款所稱之經中央衛生主管機關
    明令公告禁止製造、調劑、輸入、輸出、販賣或陳列之毒害
    藥品禁藥，倘行為人明知為安非他命，而將微量（即未達行
    政院依上揭條例第8 條第6 項規定所公告之一定數量）之安
    非他命轉讓他人，毒品危害防制條例第8 條第2 項及藥事法
    第83條第1 項均定有處罰明文，前者法定刑為「6 月以上5
    年以下有期徒刑，得併科新臺幣70萬元以下罰金」，且係前
    法；後者法定刑為「7 年以下有期徒刑，得併科新臺幣500
    萬元以下罰金」，並屬後法，乃學理上所稱之法律競合，依
    重法優於輕法、後法優於前法之法律適用原則，應以違反藥
    事法罪刑處斷之（最高法院97年度臺非字第461 號判決可資
    參照），而本案被告轉讓安非他命予甲○○之數量極微，亦
    無證據證明被告無償提供甲○○之安非他命數量已逾一定數
    量，故被告轉讓之安非他命數量，應未達行政院於93年1 月
    7 日所公告之轉讓持有毒品加重其刑之數量標準第2 條第1
    項第2 款規定之10公克以上，尚不得依毒品危害防制條例第
    8 條第6 項規定加重其刑，揆諸前開說明，自應優先適用藥
    事法之規定論處。核被告所為，係犯藥事法第83條第1 項之
    轉讓禁藥罪，至於被告因轉讓而持有甲基安非他命之低度行
    為，應為轉讓之高度行為所吸收，不另論罪。又被告前於95
    年間因施用毒品案件，經本院以95年度易字第666 號判決處
    有期徒刑6 月確定，於95年12月12日易科罰金執行完畢等情
    ，有臺灣高等法院被告前案紀錄表1 份附卷可按，其受有期
    徒刑執行完畢，5 年內故意再犯本件最重本刑為有期徒刑以
    上之罪，為累犯，應依刑法第47條第1 項規定加重其刑。爰
    審酌被告係因基於友誼而轉讓禁藥予甲○○，且轉讓數量非
    鉅，犯罪後尚能坦承犯行，態度良好，及其生活狀況、品行
    、智識程度等一切情狀，量處如主文所示之刑，以示警懲。
三、至警方於97年1 月26日晚間6 時許，在臺北市○○區○○路
    106 巷16號1 樓搜索扣得之第二級毒品甲基安非他命2 包（
    合計毛重0.7460公克、淨重0.3460公克、驗餘淨重0.3459公
    克，有交通部民用航空局航空醫務中心97年2 月13日刑鑑字
    第0970534 號鑑定書1 份在卷可證，而該第二級毒品2 包，
    業於本件被告另涉施用毒品案件中，經本院以97年度易字第
    675 號判決宣告沒收銷燬）、磅秤1 個、分裝杓管1 支、分
    裝袋7 個（扣案之殘渣袋6 包及吸食器1 組並未聲請沒收）
    等物，雖均為被告所有，惟係供其自行施用毒品所用，業經
    被告供承明確（見本院卷第64頁），此外又無證據證明與被
    告所為本件轉讓犯行有關，爰不另為沒收銷燬及沒收之宣告
    ，附此敘明。
據上論結，應依刑事訴訟法第299 條第1 項前段，藥事法第83條
第1 項，刑法第11條前段、第47條第1 項，判決如主文。
本案經檢察官王巧玲到庭執行職務。
中    華    民    國    97    年    11    月    11    日
                  刑事第二庭審判長法  官  蔡明宏
                                  法  官  賴邦元
                                  法  官  劉育琳
以上正本證明與原本無異。
如不服本判決應於收受判決後10日內向本院提出上訴書狀，並應
敘述具體理由；其未敘述上訴理由者，應於上訴期間屆滿後20日
內向本院補提理由書 (均須按他造當事人之人數附繕本)「 切勿
逕送上級法院」。
                                  書記官  陳淑琪
中    華    民    國    97    年    11    月    11    日
附錄本案論罪科刑法條之依據：
藥事法第83條
明知為偽藥或禁藥，而販賣、供應、調劑、運送、寄藏、牙保、
轉讓或意圖販賣而陳列者，處 7 年以下有期徒刑，得併科新臺
幣 5 百萬元以下罰金。


司法院資訊處製作；財團法人民間司法改革基金會備份。
